【裁判字號】    90,婚,101
【裁判日期】    901015
【裁判案由】    
【裁判全文】
臺灣臺東地方法院民事判決  九十年度婚字第一○一號
    原      告  乙○○
    被      告  甲○○
右當事人間請求離婚事件，本院判決如左：
    主    文
准原告與被告離婚。
訴訟費用由被告負擔。
    事實及理由
一、原告主張：兩造為夫妻，婚姻關係現仍存續中，被告前因不名譽之事由，經法院
    判刑確定並執行有期徒刑十月，現正於台東分監執行中，而在此之前，被告即因
    失業閒賦在家，終日酗酒並無積極爭取工作權之意願，而無任何收入得以生活，
    其所犯罪責亦係因酒後發生，且毫無悔改之意。日前，被告之母又將原告以無所
    得為由逐出，因原告尚未取得在台居留證，而在原籍大陸地區福州市又有與前夫
    所生之一女待撫養，迫於無奈，因而請求判決與被告離婚返回原籍等語。並聲明
    ：准原告與被告離婚。
二、被告則以：被告花了新台幣二十多萬元娶原告，故不願離婚等語，資為抗辯。並
    聲明：原告之訴駁回。
三、得心證之理由：
（一）原告主張其與被告為夫妻，婚姻關係現仍存續中之事實，有中華人民共和國結
      婚證、戶口名簿各一份（均為影本）附卷可稽，堪信為真實。
（二）又原告主張被告前於酒後因不名譽之事由，經法院判刑確定並執行有期徒刑十
      月，現正在台東分監執行中之事實，業據提出臺灣臺東看守所東分監和總字第
      二三二號受刑人在監執行證明書乙紙為證，並為被告所不爭執。經查，被告於
      八十九年十月三日下午五時三十分許，在台東縣成功鎮○○路一○二號前之涼
      亭與訴外人高良敏、宋元和、張美花等人飲酒時，因與訴外人高良敏發生口角
      ，被告竟基於害之犯意，以敲破之空酒瓶，直刺訴外人高良敏左下巴處，致訴
      外人高良敏受有左臉裂傷三乘二公分、左頸裂傷八乘二公分等傷害，而經臺灣
      臺東地方法院檢察署檢察官以八十九年度偵字第一九六六號提起公訴；並經本
      院刑事庭於九十年五月十七日以九十年度易字第一一號刑事判決有罪，而處有
      期徒刑十月確定在案之事實，業經本院調本院刑事庭九十年度易字第一一號卷
      宗查核無訛。再查，被告於酒後因與他人言語爭執，即遽犯上開傷害罪行，依
      社會上一般觀念，應認係犯不名譽之罪；且被告酒後有此暴戾行為，在鄰里間
      之評價當屬低落，亦足致原告不能忍受續為婚姻上之共同生活，堪以認定。是
      原告主張被告因犯不名譽之罪而被判處徒刑確定之事實，亦足信為真實。
（三）按夫妻之一方，被處三年以上徒刑或因犯不名譽之罪被處徒刑者，他方得向法
      院請求離婚，民法第一千零五十二條第一項第十款定有明文。再按民法第一千
      零五十二條第一項第十款所謂不名譽之罪，係指社會上一般觀念，皆認為不名
      譽之罪而言。至所謂「社會上一般觀念皆認為不名譽」，應斟酌當事人之身分
      、地位、教育程度及其犯罪環境等情事，依社會上一般觀念而為觀察，夫妻之
      一方有此犯罪行為，足致他方不能忍受續為婚姻上之共同生活者，始足當之，
      非以犯罪種類為唯一憑據，最高法院八十年台再字第九九號判例意旨可資參照
      。本件被告因犯不名譽之罪被處徒刑之事實，前已認定，則揆諸上揭法律規定
      及最高法院判例意旨，原告訴請判決准與被告離婚，自屬有據。
（四）從而，原告依民法第一千零五十二條第一項第十款規定之法律關係，請求判決
      准原告與被告離婚，為有理由，應予准許。
（五）結論：本件原告之訴為有理由，依民事訴訟法第七十八條，判決如主文。
中      華      民      國    九十      年      十      月     十五     日
                                        臺灣臺東地方法院民事庭
~B法      官  張震武
右為正本係照原本作成
如對本判決上訴須於判決送達後廿日內向本院提出上訴狀
中      華      民      國    九十      年      十      月     十六     日
~B法院書記官  徐宗賢


司法院資訊處製作；財團法人民間司法改革基金會備份。
